【裁判字號】    99,台上,808
【裁判日期】    990210
【裁判案由】    違反毒品危害防制條例
【裁判全文】
最高法院刑事判決              九十九年度台上字第八○八號
上訴人  甲○○
                
              
上列上訴人因違反毒品危害防制條例案件，不服台灣高等法院中
華民國九十七年一月二十九日第二審更審判決（九十六年度上更
(一)字第七二三號，起訴案號：台灣台北地方法院檢察署九十四年
度偵字第一一○五八號），提起上訴，本院判決如下：
    主  文
上訴駁回。
    理  由
按刑事訴訟法第三百七十七條規定，上訴於第三審法院，非以判
決違背法令為理由，不得為之。是提起第三審上訴，應以原判決
違背法令為理由，係屬法定要件。如果上訴理由書狀並未依據卷
內訴訟資料，具體指摘原判決不適用何種法則或如何適用不當，
或所指摘原判決違法情事，顯與法律規定得為第三審上訴理由之
違法情形，不相適合時，均應認其上訴為違背法律上之程式，予
以駁回。本件上訴人甲○○上訴意旨略稱：(一)、上訴人於警詢時
否認販賣毒品予綽號「小馬」者，嗣於偵查中因檢察官誘騙上訴
人承認「販賣」，否則將會判處無期徒刑。上訴人因害怕遭判處
無期徒刑，始承認販賣毒品予「小馬」。而上訴人及辯護人於第
一審，已抗辯曾遭檢察官以不正方法取供。詎原審未依刑事訴訟
法第一百五十六條第三項規定，命檢察官就前揭自白出於自由意
志，指出證明之方法，復未依同法第一百六十三條第二項規定，
依職權調查該項證據。上開未經合法調查之證據，依同法第一百
五十五條第二項規定，不得作為判斷之依據。原審引用該偵查中
之自白，採為上訴人販賣毒品之依據，有判決不適用法則及調查
未盡之違法。(二)、原判決認定，扣案之毒品係上訴人以新台幣（
下同）十三萬元之價格，向綽號「阿成」者買進，再以十四萬元
之價格，轉售予「小馬」，欲賺取一萬元價差，故有營利之意圖
，係以上訴人在檢察官偵查中之自白，採為證據。然上訴人於檢
察官偵查中之自白，因未經合法調查，故不得作為認定犯罪事實
之依據，已如前述。原判決猶依上訴人在檢察官偵查中之自白，
作為上訴人有營利意圖之依據，亦有判決不適用法則之違法。(三)
、被告之自白，不得作為有罪判決之唯一證據，仍應調查其他必
要之證據，以察其是否與事實相符。原判決僅依憑上訴人在檢察
官偵查中之自白，並無其他人證或通聯紀錄可資佐證，即認為扣
案之毒品係上訴人以十三萬元之價格，向「阿成」買進，再以十
四萬元之價格，轉售予「小馬」，欲賺取一萬元價差，而有營利
之意圖，亦有判決不適用法則之違法云云。
惟查：原判決綜合全案卷證資料，本於事實審法院之推理作用，
認定上訴人於民國九十四年六月間，原計畫與友人同往屏東墾丁
參加「搖頭派對」（即集體施用毒品之熱門音樂舞會），而委由
上訴人統一代購第二級毒品MDMA、MDEA（俗稱搖頭丸）及第三級
毒品愷他命（Ketamine）。上訴人即於同年月二十三日凌晨二時
許，在台北市松山區○○○路之舞廳內，向「阿成」洽購十三萬
元之第二級毒品MDMA、MDEA藥錠及第三級毒品愷他命，先交付部
分價金六萬五千元，並約定於翌（二十四）日晚上九時三十分許
，在台北市「榮星花園」附近付清尾款後交貨。惟於尚未完成販
入之前，即九十四年六月二十四日下午三時三十六分許，適有綽
號「小馬」之男子，以0000000000號行動電話，撥打
上訴人所使用之0000000000號行動電話，表示要向上
訴人購買毒品搖頭丸及愷他命。上訴人竟變更原來為友人統一代
購毒品之意思，改為基於販入後轉售他人圖利，即販賣毒品之犯
意（至於統一代購部分，延後另行處理），而與「小馬」談妥買
賣搖頭丸、愷他命等毒品之數量，並約定取得毒品後，再與之聯
絡。上訴人乃於同（二十四）日晚上九時三十分許，在「榮星花
園」附近付清尾款，向「阿成」販入搖頭丸、愷他命等毒品後，
立即撥打電話與「小馬」聯絡，約定於同（二十四）日晚上十點
多，在台北市○○○路○段八十二號附近完成買賣，預計以十四
萬元之價格，轉售予「小馬」圖利。嗣上訴人將上開販入之毒品
置於其所駕駛之六Ｄ─三○五八號自用小客車後座，於同（二十
四）日晚上十時四十分許到達約定地點，於等候「小馬」前來時
，為經由通訊監察得悉上情，而在現場埋伏之警員當場查獲，扣
得第二級毒品MDMA、MDEA藥錠五八九顆、第三級毒品愷他命三包
及第三人所有而由上訴人使用之前揭行動電話一具等情。因而撤
銷第一審判決，依想像競合犯規定，從一重改判論處上訴人販賣
第二級毒品（處有期徒刑八年）罪刑，已依據卷內資料，說明其
所憑之證據及認定之理由。對於上訴人所為之辯解，併已敘明：
前揭事實，業據上訴人於檢察官偵查中坦承不諱，及於第一審法
院為羈押前之訊問時承認通訊監察譯文所顯示之通聯內容，均屬
事實，「和小馬約好在（台北市○○○路○段）八十二號前交易
」。本件且係警方依法執行監聽時，發覺上情，而在現場埋伏查
獲。並有通訊監察書、監聽錄音及其譯文在卷，與涉案之毒品、
供聯絡買賣毒品使用之行動電話等扣案可稽。該扣案之毒品經送
請鑑定結果，藥錠五八九顆為第二級毒品MDMA、MDEA（淨重一六
一公克，驗餘淨重一五九‧四公克），其餘三包則為第三級毒品
愷他命（淨重一五一‧七一公克，驗餘淨重一五一‧六六公克）
，有內政部警政署刑事警察局之鑑定書附卷可資證明。上訴人嗣
後雖否認販賣，辯稱無營利之意圖云云。然而：(1)販賣毒品罪，
並不以販入之後復行賣出為要件，祇要以營利為目的，將毒品販
入或賣出，有一於此，其犯罪即為完成，且不以已經得利為必要
。上訴人原雖計畫與友人同往墾丁參加「搖頭派對」，而受託統
一代購毒品，但於完成販入之前，因接獲「小馬」之電話，表示
欲向其購買毒品時，上訴人已變更原來為友人代購之意思（即代
購之事，延後另行處理），改為販入後轉售他人圖利，而基於販
賣毒品之犯意，與「小馬」談妥買賣毒品之數量。嗣上訴人於販
入毒品後，立即與「小馬」聯絡見面之時間、地點，依約攜帶毒
品前往販售，雖未及完成賣出，即為執行通訊監察之警察查獲。
惟上訴人係基於營利之目的，將毒品販入，縱未及賣出即被查獲
，仍成立販賣既遂罪。(2)上訴人以十三萬元販入之毒品，預計以
十四萬元之價格賣出，自有營利之意圖。況毒品價格昂貴，政府
對於販賣者查緝甚嚴，刑責甚重，而上訴人與「小馬」並無深厚
交情，茍非基於營利之意圖，豈有甘冒被判處重刑，鋌而走險之
理，足見係基於營利之意圖。因認上訴人確有前揭販賣第二級毒
品（與販賣第三級毒品想像競合）之犯行，而以上訴人嗣後否認
販賣，辯稱無營利之意圖云云，乃飾卸之詞，不可採信等情，已
逐一說明及指駁。並非單憑上訴人之自白，採為有罪判決之唯一
證據。上訴意旨對於原判決所為前揭論斷，並未依據卷內資料，
具體指摘有何違背法令情形。且查：(一)、上訴人於第一審雖陳述
：「（開庭時）檢察官勸我承認，否則會被判無期徒刑」，但同
時陳述「我自己所說的（指偵訊筆錄內容）都實在」，並未具體
指陳檢察官以何不正方法取供，致其陳述非出於自由意志（見第
一審卷第八十四頁背面），至於選任辯護人則始終未曾主張有「
不正取供」情事。其於偵查中之陳述既「都實在」，嗣於第一審
法院為羈押前之訊問時，復承認「（通訊監察）譯文所顯示的通
聯內容是事實，……和小馬約好在（台北市○○○路○段）八十
二號前交易」（見第一審九十四年度聲羈字第一九一號卷第八頁
至第九頁），且於上訴審時承認「我認為我有罪，希望從輕量刑
」（見原審上訴卷第四十頁），又依通訊監察內容，上訴人業與
「小馬」談妥買賣毒品之種類、數量及進行買賣之時間、地點，
並有扣案之毒品可稽，則其在檢察官偵查中之自白，自係出於自
由意志，且與事實相符。嗣原審於更(一)審時，已就上訴人在檢察
官偵查中之陳述，依法踐行調查證據之程序，上訴人及其選任辯
護人，先後陳稱「對於證據能力沒意見」及「沒意見」，並於審
判長訊問「尚有何證據請求調查？」時，均答稱「無」，有各該
筆錄可查（見原審更(一)卷第三十頁背面、第三十九頁）。上訴意
旨指稱，其與辯護人曾在第一審抗辯檢察官「不正取供」，原審
對於其在檢察官偵查中之陳述，未經合法調查，無證據能力，及
有應於審判期日調查之證據未予調查之違法云云。係以自己之說
詞，任意指陳，且非依據卷內資料執為指摘，顯非適法之第三審
上訴理由。(二)、事實之認定與證據之取捨，乃事實審法院之職權
，苟其事實之認定及證據之取捨，並不違背經驗法則與論理法則
，即不容任意指為違法而執為上訴第三審之理由。上訴意旨其餘
之指摘，係對於原判決已說明事項及屬原審採證認事職權之適法
行使，持憑己見而為不同之評價，且重為事實之爭執，均與法律
規定得為第三審上訴理由之違法情形，不相適合。其上訴違背法
律上之程式，應予駁回。
據上論結，應依刑事訴訟法第三百九十五條前段，判決如主文。
中    華    民    國  九十九  年    二    月    十    日
                      最高法院刑事第六庭
                          審判長法官  謝  俊  雄
                                法官  陳  世  雄
                                法官  魏  新  和
                                法官  吳  信  銘
                                法官  徐  文  亮
本件正本證明與原本無異
                                      書  記  官
中    華    民    國  九十九  年    二    月  二十二  日
                                                      Ｑ

司法院資訊處製作；財團法人民間司法改革基金會備份。
